---
title: "Projet_Modélisation_des_variables_latentes"
author: "Belane Lauriane Freshnelle"
format: pdf
editor: visual
---

# Etude de l'authenticité du Saumon en fonction de l'origine géographique et du mode d'élevage.

Le jeu de données que nous explorons provient d'une étude récente menée par Hong , Y.,Birse , N., Quinn, B., Li, Y., Jia,... et Elliot, C.T (2023) sur la fusion de données et l'analyse multivariée pour l'authencité alimentaire , publiée dans Nature Communications . Cette étude vise à établir un modèle permettant de déterminer l'authenticité du saumon en fonction de son origine géographique et de son moded'élevage . Notre ensemble de données , constitué de 521 échantillons , a été colecté auprès de fournisseurs dans quatre pays distincts : l'Alaska , l'Ecosse , la Norvège et l'Islande.

Chaque échantillon reflète la diversité des modes de production, comprenant à la fois du saumon sauvage (capturé en pleine nature) et du saumon d'élevage. Une particularité importante est que tous les échantillons en provenance de Norvège et d'Écosse sont exclusivement issus de systèmes d'élevage, tandis que les échantillons d'Alaska sont obtenus par pêche.

Pour caractériser ces échantillons de saumon, la spectrométrie de masse à plasma couplage inductif (ICP-MS) a été utilisée, une technique puissante de détection de très petites particules reconnue pour son efficacité dans le test de l'authenticité et de l'origine géographique des produits alimentaires tels que le riz, le thé, le miel, etc. Cette méthode permet d'identifier plusieurs éléments chimiques, notamment Li, Be, B, Na, Mg, Al, Si, P, S, K, Ca, Sc, Ti, V, Cr, Mn, Fe, Co, Ni, Cu, Zn, Ga, Ge, As, Se, Rb, Sr, Y, Nb, Mo, Ag, Cd, In, Sn, Sb, Cs, Ba, Tb, Ho, Ta, W, Re, Hg, Tl, Pb, Bi, U.

Ce projet s'engage à dévoiler des informations cruciales sur l'authenticité du saumon grâce à une approche méthodique et rigoureuse de la modélisation des variables latentes.

Il sera donc question pour nous au cours de cette analyse de : ***comprendre la structure des données et d'effectuer une première exploration des caractéristiques de l'échantillon*** ; ***une fois les données à notre disposition , nous entreprendons une analyse descriptive approfondie . Cette étape fournira des statistiques sommaires , des visualisations claires et des insights essentiels sur la distribution des variables , l'objecifs étant de tirer des enseignements significatifs sur les caractéristiques distinctives du saumon dans notre ensemble de données*** ; ***Avant d'ajuster le modèle , nous allons opérer un découpage judicieux du jeu de données en ensemble d'apprentissage et en ensemble de test , ce découpage sera basé sur la variable de classe garantissant ainsi l'évaluation du modèle sur des données non vues*** ; ***Pour atteindre notre objectif de prédiction, nous nous tournerons vers la modélisation des variables latentes en utilisant l'approche PLS-DA (Partial Least Squares Discriminant Analysis),un choix stratégique des méta-paramètres guidera l'ajustement du modèle, et différentes itérations seront envisagées pour maximiser la précision prédictive*** ; ***Nous évaluerons la qualité prédictive du modèle en utilisant l'ensemble de test, mettant en œuvre des mesures de performance standard telles que la précision, le rappel et l'AUC-ROC.,ces résultats nous permettront de déterminer l'efficacité du modèle dans la prédiction de l'authenticité du saumon*** ; ***Enfin, nous interpréterons le modèle ajusté en identifiant les éléments chimiques essentiels pour la discrimination , cette étape nous offrira un aperçu des variables latentes les plus significatives dans la caractérisation de l'origine et du mode d'élevage du saumon***.

## Lecture et Interprétation des données.

```{r}
library(caret)
library(DiscriMiner)
library(FactoMineR)
library(klaR)
library(mixOmics)
library(e1071)
library(devtools)
```

### Importation du jeu de données

```{r}
IPC_saumon <- read.csv("/Users/rododo/Desktop/ECAP/Modélisation des variables latentes/Dossier/ICPMS Raw data.csv", header=TRUE)
```

On a ainsi importé le jeu de données et on a renommé la base en IPC_saumon car plus simple

### Nouveaux noms des variables

```{r}
names(IPC_saumon)
new_col_names <- c("Class", "Li", "Be", "B", "Na", "Mg", "Al", "Si", "P", "K",
                   "Ca", "Ti", "V", "Cr", "Mn", "Fe", "Co", "Ni", "Cu", "Zn",
                   "Ga", "Ge", "As", "Se", "Rb", "Sr", "Nb", "Mo", "Ag", "Cd",
                   "Cs", "Ba", "Ta", "W", "Tl", "Pb1", "Pb2", "Pb3")
colnames(IPC_saumon) <- new_col_names
names(IPC_saumon)
```

### Suppression des colonnes indésirables

```{r}
IPC_saumon <- IPC_saumon [, c("Class","Li", "B", "Al", "V", "Cr", "Mn", "Fe", "Co", "Ni", "Cu", "Zn", "As", "Se", "Rb", "Sr", "Nb", "Mo", "Cd", "Cs", "Ta")]
length(IPC_saumon)
```

Normalisation des données

```{r}
#Normalisation des données :
numeric_cols <- sapply(IPC_saumon, is.numeric) & colnames(IPC_saumon) != "Class"

IPC_saumon[, numeric_cols] <- lapply(IPC_saumon[, numeric_cols], function(x) (x - min(x, na.rm = TRUE)) / diff(range(x, na.rm = TRUE)))
IPC_saumon$Class <- as.factor(IPC_saumon$Class)
```

Nous présentons ainsi la base de données finale , celle qui fera l'objet de notre étude.

## Analyse Descriptive du jeu de données

```{r}
summary(IPC_saumon)
str(IPC_saumon)

```

### Visualisation des données

```{r}
boxplot(IPC_saumon[,-c(1)], col = rainbow(ncol(IPC_saumon)-1),
        main = "Statistique descriptives du jeu de données")

points(1:ncol(IPC_saumon[,-c(1)]), colMeans(IPC_saumon[,-c(1)]), pch = 16, col = "black")
text(1:ncol(IPC_saumon[,-c(1)]) +0.1, colMeans(IPC_saumon[,-c(1)]), round(colMeans(IPC_saumon[,-c(1)]), 2), pos = 4, col = "black")

```

### Matrice de corrélation

```{r}
cor_ICP3 <- round(cor(IPC_saumon[, numeric_cols]),2)
print(cor_ICP3)
corrplot::corrplot(cor(IPC_saumon[, numeric_cols]),method="shade",type="upper",
                   order="FPC")
```

## Découpage du jeu de données

```{r}
saumon = IPC_saumon
set.seed(123)
intrain <- createDataPartition(saumon$Class, p=0.8, list=FALSE)


# Jeu d'apprentissage
X.app<- saumon[intrain,-1]
Y.app<- saumon[intrain,1]
# Jeu test
X.test<- saumon[-intrain,-1]
Y.test<- saumon[-intrain,1]
```

## Analyse de la répartition des échantillons

```{r}
freq.test <- table(Y.test)
freq.app <- table(Y.app)
round(freq.test/103,6)
round(freq.app/418,6)
```

### Analyse Discriminante Partielle des Moindres Carrés ( PLS-DA)

```{r}
plsda.saumon <- mixOmics::plsda(X.app,Y.app,ncomp=10, scale=FALSE)

```

### Visualisation des résultats de l'analyse PLS-DA

```{r}
plotVar(plsda.saumon, comp=1:2)
plotIndiv(plsda.saumon, comp=1:2, centroid=TRUE,ellipse=TRUE,legend=TRUE)
```

### Choix du nombre de composantes

```{r}
perf.saumon <- mixOmics::perf(plsda.saumon, validation = "Mfold", folds = 5, 
                    progressBar = FALSE, auc = TRUE, nrepeat=10)
plot(perf.saumon,measure = "overall", legend.position = "vertical")

perf.saumon$choice.ncomp
perf.saumon$error.rate

nb_comp=perf.saumon$choice.ncomp[1,1]
nb_comp

vip.saumon <- vip(plsda.saumon)[,nb_comp]
vip.saumon
barplot(vip.saumon,xlab=colnames(X.app),las=1)
abline(h=1,col="#FA8067")

```

## ROC

```{r}
roc.saumon<-auroc(plsda.saumon,roc.comp=nb_comp)
```

## Modèle finale

### Création du moèle final PLS-DA

```{r}
plsda.fin.saumon<-plsda(X.app,Y.app,ncomp=nb_comp, scale=FALSE)

```

### Prédictions des classes sur les données de test

```{r}
plsda.fin.saumon<-plsda(X.app,Y.app,ncomp=nb_comp, scale=FALSE)

plsda.test<-predict(plsda.fin.saumon,dist="max.dist",newdata=X.test)
plsda.test

```

### Matrice de confusion

```{r}
mat.confusion <- table(Y.test,plsda.test)
mat.confusion
```

### Prévison du modèle

```{r}
sum(diag(mat.confusion))/sum(mat.confusion)
1-sum(diag(mat.confusion))/sum(mat.confusion)

```
