---
title: "OD"
format: html
---

# Intro

library

```{r}
library(readr)
library(dplyr)
library(forecast)
library(imputeTS)
library(tseries)
library(tsoutliers)
library(urca)
library(psych)
library(factoextra)
library(FactoMineR)
```

Importation

```{r}
bdd <- read_csv("data/balanced_uk_md.csv")
```

traitement des colonnes/formats

```{r}
bdd$Date <- as.Date(bdd$Date)

# Suppression de la colonne indice
bdd=bdd[-c(1)]

# Supprimer les lignes correspondant aux dates 2024-07-01 et 2024-06-01
bdd <- bdd %>%
  filter(!(Date %in% as.Date(c("2024-07-01", "2024-06-01"))))

# Passer notre Y IOP_PROD en 2e colonne après date
bdd <- bdd[, c(setdiff(names(bdd), "IOP_PROD")[1], "IOP_PROD", setdiff(names(bdd), "IOP_PROD")[-1])]
```

Passage en time serie

```{r}
bdd_ajs <- ts(bdd[, 1:112], start = c(1998,01), freq = 12)
str(bdd_ajs)
```

# Analyse exploratoire et descriptive

## Analyse des valeurs manquantes

```{r}
colSums(is.na(bdd_ajs))
```

modèle d'imputation (Kalman) pour remplir les valeurs manquantes de cette série temporelle même s'il n'y en a pas

```{r}
ynew2 <- na_kalman(bdd_ajs, model = "StructTS", smooth = TRUE)
```

## Analyse des outliers : détection et correction

```{r}
Y <- ynew2[, "IOP_PROD"]
Y

fit <- tso(Y) 
plot(fit) #Observation des points atypiques
show(fit) 

# Courbe en rouge cette fois-ci corrigée des points atypiques
Y <- fit$yadj
fit = tso(Y)
show(fit)
```

## Analyse de la stationnarité de notre variable à expliquer

```{r}
model_ar1 <- arima(Y, order = c(1, 0, 0))

adf.test(model_ar1$residuals) # pvalue = 0,01
kpss.test(model_ar1$residuals)# pvalue = 0,1
pp.test(model_ar1$residuals)# pvalue = 0,01
```

Corrélogrammes

```{r}
par(mar = c(5, 4, 4, 2) + 0.1) 
par(mfrow=c(3,1))
acf(Y, main = "Serie de la construction")
pacf(Y, main = "Serie de la construction")
```

## Graphique de la variable à expliquer en niveau

```{r}
library(ggplot2)
ggplot(bdd, aes(x = Date, y = IOP_PROD)) +
  geom_line(color = "#962800") +
  xlab("Temporalité") +                              
  ylab("Indice de production industrielle (GB)") +  
  ggtitle("Évolution de l'indice de production industrielle au Royaume-Uni") +  
  theme_minimal()

```

## Statistiques descriptives de la variable à expliquer

```{r}
#ANALYSE DES VALEURS MANQUANTES#
bdd_ajs2 <- as.data.frame(bdd_ajs)
valeurs_manquantes <- colSums(is.na(bdd_ajs2))
valeurs_manquantes_df <- data.frame(Variables = names(valeurs_manquantes), MissingValues = valeurs_manquantes) %>%
  filter(MissingValues > 0)

#Visualisation des valeurs manquantes
ggplot(valeurs_manquantes_df, aes(x = reorder(Variables, -MissingValues), y = MissingValues)) +
  geom_bar(stat = "identity", fill = "#962800", color = "black") +
  geom_text(aes(label = MissingValues), vjust = -0.5, size = 5) + 
  xlab("Variable") +
  ylab("Nombre de valeurs manquantes") +
  theme_minimal(base_size = 15) +  # Thème minimaliste
  theme(axis.text.x = element_text(size = 12, face = "bold"),  
        axis.title = element_text(size = 14, face = "bold"),    
        plot.title = element_text(hjust = 0.5, size = 20, face = "bold"))

#Remplacement des valeurs manquantes
nouvelle <- na_kalman(bdd_ajs, model = "StructTS", smooth = TRUE)
colnames(nouvelle)
#ANALYSE DES OUTLIERS#
#Detection des outliers#
Y <- nouvelle[, "IOP_PROD"]
fit <- tso(Y) 
plot(fit)
show(fit$outliers) 

#Correction des outliers#
Y <- fit$yadj
fit = tso(Y)
show(fit)

#ANALYSE DE LA STATIONARITE DE Y#
model_ar1 <- arima(Y, order = c(1, 0, 0))
adf.test(model_ar1$residuals) 
kpss.test(model_ar1$residuals)
pp.test(model_ar1$residuals)


#Corrélogrammes#
par(mar = c(2, 4, 4, 2) + 0.1) 
par(mfrow=c(3,1))
acf(Y, main = "Serie de la construction")
pacf(Y, main = "Serie de la construction")

#ANALYSES DESCRIPTIVES#
#Visualisation temporelle de Y#
ggplot(bdd, aes(x = Date, y = IOP_PROD)) +
  geom_line(color = "#962800") +
  xlab("Temporalité") +                              
  ylab("Indice de production industrielle (GB)") +  
  ggtitle("Évolution de l'indice de production industrielle au Royaume-Uni") +  
  theme_minimal()

#PREPARATION#
par(mfrow = c(1, 1))
index_temporel <- seq_along(bdd$IOP_PROD)
Ygraf <- data.frame(Index = index_temporel, Valeur = Y)
str(Ygraf)
#Visualisation de la dispersion de donnée boite à moustache
boxplot(Y, xlab = 'Production industrielle', 
        main = "Répartition de la production industrielle", 
        col = '#962800', cex.main=0.85)

#Visualisation de la dispersion de donnée histogramme
hist(Y,freq = F, main = "Distribution de la production industrielle", col="#175732")

#STATISTIQUES DESCRIPTIVES#
#Statistique
summary(Y)
skewness(Y)
kurtosis(Y)
var(Y)
sd(Y)

#Normalité
jarque.bera.test(Y)
shapiro_resultats <- lapply(Y, shapiro.test)
shapiro_resultats


#CLASSIFICATION / ACP#
#Suppresion de la date#
ynew2 <- nouvelle[,-2]

#acp généraliste#
v_actives <- ynew2[,-1]
res.pca <- PCA(v_actives, scale.unit = TRUE, ncp = 5, graph = FALSE)
fviz_pca_var(res.pca, col.var = "cos2",
             gradient.cols = c("#00AFBB", "#E7B800", "#FC4E07"),
             repel = FALSE, axes = c(1, 2))
#Valeurs propres#
eig.val <- get_eigenvalue(res.pca)
eig.val[1:10,]
fviz_eig(res.pca, addlabels = TRUE, ylim = c(0, 100), main = "Histogrammes des valeurs propres")
var <- get_pca_var(res.pca)

#Extraction des données de l'ACP
contrib_data <- res.pca$var$contrib

#Var les plus contributives (fonction)
get_top_contrib_vars <- function(contrib_vector) {
  sorted_indices <- order(-contrib_vector)  # Tri décroissant
  top_indices <- sorted_indices[1:10]  # Sélection des 10 premiers indices
  top_contributions <- contrib_vector[top_indices]
  top_variables <- rownames(contrib_data)[top_indices]
  return(data.frame(Variables = top_variables, Contributions = top_contributions))
}

#Pour chaque composante
top_contrib_info <- lapply(1:ncol(contrib_data), function(i) get_top_contrib_vars(contrib_data[, i]))
for (i in 1:ncol(contrib_data)) {
  cat("Les 10 variables les plus contributives pour l'Axe", i, "sont:\n")
  print(top_contrib_info[[i]])
  cat("\n")
}
#K-means / clusterisation à l'aide de l'acp
res.hcpc <- HCPC(res.pca, graph = FALSE)

#Visualisation de l'acp des individus#
fviz_pca_ind (res.pca, col.ind = "cos2",
              gradient.cols = c("#00AFBB", "#E7B800", "#FC4E07"),
              repel = FALSE)
#Classification des individus
fviz_cluster(res.hcpc,
             repel = FALSE,           
             show.clust.cent = FALSE, 
             palette = "jco",        
             ggtheme = theme_minimal(),
             main = "K-means, 3 clusters")

#Clusterisation réelle
#library
library(amap)
library(dendextend)
library(circlize)
library(ade4)
library(fastcluster)
library(devtools)
library(ClustOfVar)
library(frequency)
library(dendextend)
library(questionr)
library(RColorBrewer)
source(url("https://raw.githubusercontent.com/larmarange/JLutils/master/R/A2Rplot.R"))
source(url("https://raw.githubusercontent.com/larmarange/JLutils/master/R/clustering.R"))

#matrice renversée
mymat <- as.matrix(v_actives)
mymat <- scale(mymat)
mymat <- t(mymat)

#Calcule de la distance
mydi = Dist(mymat,method="abspearson")

#Visusalition du Dendogramme
myclust <- hclust(mydi)
dend <- as.dendrogram(hclust(mydi))
dend <- set(dend, "labels_cex", 0.3)

#Optimisation du nombre de classe
arbre<-hclustvar(ynew2[,2:111])
plot(arbre,main="Dendrogramme")
best.cutree(arbre)
best.cutree(arbre, max = 10,graph = TRUE, xlab = "Nombre de classes", ylab = "Inertie relative")
#Nombre de classes optimales = 3
A2Rplot(arbre, k = 3, boxes = FALSE, 
        col.up = "gray50", col.down = brewer.pal(5, "Dark2"), show.labels = TRUE)

#Récupération des clusters
P5 <- cutreevar(arbre,3)
summary(P5)

#Découpage
typo <- cutree(arbre, 3)
options(frequency_open_output = TRUE)
freq(typo)

#Récupération des clusters
cluster <- as.data.frame(P5$cluster)
cluster <- rename.variable(cluster, "P5$cluster", "cluster")

#Trouvez les valeurs uniques dans la colonne "Cluster"
unique_clusters <- unique(cluster$cluster)

#Créez une liste vide pour stocker les dataframes de chaque cluster
cluster_list <- list()

#Utilisez une boucle pour créer les dataframes et les stocker dans la liste
for (cluster_value in unique_clusters) {
  cluster_list[[as.character(cluster_value)]] <- subset(cluster, cluster == cluster_value)
}

cluster_1 <- cluster_list$`1`
cluster_2 <- cluster_list$`2`
cluster_3 <- cluster_list$`3`
cluster1 <- t(cluster_1)
cluster2 <- t(cluster_2)
cluster3 <- t(cluster_3)
cluster1bis <- ynew2[,c(colnames(cluster1))]
cluster2bis <- ynew2[,c(colnames(cluster2))]
cluster3bis <- ynew2[,c(colnames(cluster3))]
cluster1bis <- as.data.frame(cluster1bis)
cluster2bis <- as.data.frame(cluster2bis)
cluster3bis <- as.data.frame(cluster3bis)

#ACP pour chaque cluster sans sélections
#cluster 1
res.pca_cluster1<-PCA(cluster1bis[,1:68],graph = FALSE) 
fviz_pca_var(res.pca_cluster1, col.var = "cos2",
             gradient.cols = c("#00AFBB", "#E7B800", "#FC4E07"),
             repel = FALSE, axes = c(1, 2))
#cluster 2
res.pca_cluster2<-PCA(cluster2bis[,1:25],graph = FALSE) 
fviz_pca_var(res.pca_cluster2, col.var = "cos2",
             gradient.cols = c("#00AFBB", "#E7B800", "#FC4E07"),
             repel = FALSE, axes = c(1, 2))
#cluster 3
res.pca_cluster3<-PCA(cluster3bis[,1:17],graph = FALSE)
fviz_pca_var(res.pca_cluster3, col.var = "cos2",
             gradient.cols = c("#00AFBB", "#E7B800", "#FC4E07"),
             repel = FALSE, axes = c(1, 2))

#ACP pour chaque cluster avec sélections
#cluster 1
cos2_1 <- res.pca_cluster1$var$cos2
cos2_1_axes_1_2 <- rowSums(cos2_1[, 1:2])
sort(cos2_1_axes_1_2, decreasing = TRUE)
var_to_keep_1 <- names(cos2_1_axes_1_2)[cos2_1_axes_1_2 > 0.6]
fviz_pca_var(res.pca_cluster1, select.var = list(name = var_to_keep_1),
             col.var = "cos2",
             gradient.cols = c("#00AFBB", "#E7B800", "#FC4E07"),
             repel = TRUE, axes = c(1, 2))
#cluster 2
cos2_2 <- res.pca_cluster2$var$cos2
cos2_2_axes_1_2 <- rowSums(cos2_2[, 1:2])
sort(cos2_2_axes_1_2, decreasing = TRUE)
var_to_keep_2 <- names(cos2_2_axes_1_2)[cos2_2_axes_1_2 > 0.6]
fviz_pca_var(res.pca_cluster2, select.var = list(name = var_to_keep_2),
             col.var = "cos2",
             gradient.cols = c("#00AFBB", "#E7B800", "#FC4E07"),
             repel = TRUE, axes = c(1, 2))

#cluster 3
cos2_3 <- res.pca_cluster3$var$cos2
cos2_3_axes_1_2 <- rowSums(cos2_3[, 1:2])
sort(cos2_3_axes_1_2, decreasing = TRUE)
var_to_keep_3 <- names(cos2_3_axes_1_2)[cos2_3_axes_1_2 > 0.6]
fviz_pca_var(res.pca_cluster3, select.var = list(name = var_to_keep_3),
             col.var = "cos2",
             gradient.cols = c("#00AFBB", "#E7B800", "#FC4E07"),
             repel = TRUE, axes = c(1, 2))

#CORRELATION
library(corrplot)
#Corrélaion entre Y et X
correlations <- numeric(ncol(ynew2) - 1)

#Entre Y et les X
for (i in 2:ncol(ynew2)) {
  correlations[i - 1] <- cor(ynew2[, i], ynew2[, "IOP_PROD"], method = "spearman")
}

#Data frame des résultats
correlation_df <- data.frame(
  Variable = colnames(ynew2)[-1],
  Spearman_Correlation = correlations
)
#Filtrage des variables les plus corrélés
#positives
Top10_positive <- correlation_df %>%
  arrange(desc(Spearman_Correlation)) %>%
  head(10)
#visualisation
ggplot(Top10_positive, aes(x = Spearman_Correlation, y = reorder(Variable, Spearman_Correlation))) + 
  geom_bar(stat = "identity", aes(fill = Spearman_Correlation)) + 
  labs(x = "Coefficient de Spearman (Positif)", y = "Variables explicatives") + 
  scale_fill_gradient2(low = "#006196", mid = "#FFCCFF", high = "#962800", midpoint = 0.3) + 
  theme_minimal() + 
  theme(axis.title.y = element_blank(), axis.text.y = element_text(size = 10))

#négative
Top10_negative <- correlation_df %>%
  arrange(Spearman_Correlation) %>%
  head(10)
#visualisation
ggplot(Top10_negative, aes(x = Spearman_Correlation, y = reorder(Variable, Spearman_Correlation))) + 
  geom_bar(stat = "identity", aes(fill = Spearman_Correlation)) + 
  labs(x = "Coefficient de Spearman (Négatif)", y = "Variables explicatives") + 
  scale_fill_gradient2(low = "#962800", mid = "#FFCCFF", high = "#006196", midpoint = -0.3) + 
  theme_minimal() + 
  theme(axis.title.y = element_blank(), axis.text.y = element_text(size = 10))


#Visualisation de la corrélation
ggplot(correlation_df, aes(x = Spearman_Correlation, y = reorder(Variable, Spearman_Correlation))) +
  geom_bar(stat = "identity", aes(fill = Spearman_Correlation)) +
  labs(x = "Coefficient de Spearman", y = "Variable explicative") +
  scale_fill_gradient2(low = "#006196", mid = "#FFCCFF", high = "#962800", midpoint = 0.3) +
  theme_minimal() +
  theme(axis.title.y = element_blank(), axis.text.y = element_text(size = 5)) 

#Corrélation entre les X par cluster avec filtre de 0.5
cluster1bis2 <- cluster1bis

#cluster 1
Correlation_1 = cor(cluster1bis,use = "complete.obs",method="s" )
corrplot(Correlation_1, type = "upper", col = colorRampPalette(c("#3333FF", "#FFCCFF", "#FF0000"))(100), tl.col = "#333333")

#Meilleure visualisation des clusters
cluster1bis2 <- cluster1bis

#Rennomage des colonnes 
colnames(cluster1bis2) <- 1:ncol(cluster1bis)

#Division des colonnes
division1 <- cluster1bis[, 1:25]
division2 <- cluster1bis[, 26:50]
division3 <- cluster1bis[, 51:68]

#cluster 1 A
Correlation_1_A <- cor(division1, use = "complete.obs", method = "spearman")
corrplot(Correlation_1_A, type = "upper", 
         col = colorRampPalette(c("#3333FF", "#FFCCFF", "#FF0000"))(100), 
         tl.col = "#333333", na.label = " ",tl.cex = 0.7)
#cluster 1 B
Correlation_1_B <- cor(division2, use = "complete.obs", method = "spearman")
corrplot(Correlation_1_B, type = "upper", 
        col = colorRampPalette(c("#3333FF", "#FFCCFF", "#FF0000"))(100), 
        tl.col = "#333333", na.label = " ",tl.cex = 0.7)

#cluster 1 C
Correlation_1_C <- cor(division3, use = "complete.obs", method = "spearman")
corrplot(Correlation_1_C, type = "upper",  
        col = colorRampPalette(c("#3333FF", "#FFCCFF", "#FF0000"))(100), 
        tl.col = "#333333", na.label = " ",tl.cex = 0.7)


#cluster 2
Correlation_2 = cor(cluster2bis,use = "complete.obs",method="s" )
corrplot(Correlation_2, type = "upper", order = 'AOE', col = colorRampPalette(c("#3333FF", "#FFCCFF", "#FF0000"))(100), tl.col = "#333333")

#cluster 3
Correlation_3 = cor(cluster3bis,use = "complete.obs",method="s" )
corrplot(Correlation_3, type = "upper", order = 'AOE', col = colorRampPalette(c("#3333FF", "#FFCCFF", "#FF0000"))(100), tl.col = "#333333")

```









# Sélection de variables

Pour la sélection de variables, nous devons intégrer notre variable dépendante avec 4 retards et les variables indépendantes avec 1 retard

```{r}
# Conversion en data frame
ynew2 <- as.data.frame(ynew2)

# Application des retards
ynew2 <- ynew2 %>%
  mutate(across(.cols = 3:112, # Appliquer aux X qui commencent en 3e colonne
                .fns = ~lag(., 1), # Retard de 1 pour les X
                .names = "lag1_{.col}"),
         IOP_PROD_lag4 = lag(IOP_PROD, 4)) # Retard de 4 pour le Y
# Afficher les premières lignes
View(ynew2)

# Suppression des premières lignes qui contiennent des NA
# car NA sur la première ligne pour tous les X et NA sur 4 lignes pour le Y
ynew2 <- ynew2[-c(1:4), ]

# Vérification des valeurs manquantes
colSums(is.na(ynew2))
```

BDD pour sélection de variable

```{r}
dlbase <- data.frame(ynew2)
summary(dlbase)
str(dlbase)
training_dlbase <- dlbase
data.frame(training_dlbase)
```

Standardisation des variables et définition du y et des x pour les modèles à suivre

```{r}
y <- data.frame(training_dlbase) %>%
  select(IOP_PROD) %>%
  scale(center = T, scale = T) %>%
  as.matrix()

x <- data.frame(training_dlbase) %>%
  select(-IOP_PROD, -Date) %>% # on retire la variable ? expliquer y
  scale(center = T, scale = T) %>%
  as.matrix()
```

library :

```{r}
library(readxl)
library(tidyverse)
library(lgarch)
library(gets)
```

8)  Approche économétrique
## GETS 
qui ne va pas marcher normalement

Convertion du df en matrix pour fct arx
```{r}
#class(dlbase[,2:223]) # on prend toutes les var sauf la date
#mX = data.matrix(training_dlbase[,2:223])
```

```{r}
#model <- arx(training_dlbase$IOP_PROD, mc = TRUE, ar = NULL, mxreg = mX[, 1:222], vcov.type = "white")
#getsm <- getsm(model)
```
Trop long car trop de variables

9)  Régressions pénalisées

```{r}
library(corrr)
library(tidyverse)
library(lgarch)		
library(gets)
library(glmnet) 	
library(rbridge)
library(foreach)
library(doParallel)
library(caret)
```

## RIDGE

Ridge regression alpha = 0

```{r}

model_cv <- glmnet(x, y, alpha = 0, standardize = T)
plot(model_cv)

# 10-folds CV to choose lambda
# seq(-3, 5, length.out = 100) : random sequence of 100 numbers betwwene -3 and 5
lambdas_to_try <- 10^seq(-3, 5, length.out = 100)

# alpha = 0, implementation of ridge regression
# choix du meilleur lambda parmi 100
ridge_cv <- cv.glmnet(x, y, alpha = 0, lambda = lambdas_to_try, standardize = T, nfolds = 10) 

# Figures of lambdas
plot(ridge_cv)

# Best lambda obtained from CV (lambda.min) - other possibility: lambda.1se
lambda_cv <- ridge_cv$lambda.min
lambda_cv

# Evaluation of the final model with the selected lambda
model_cv <- glmnet(x, y, alpha = 0, lambda = lambda_cv, standardize = T)
summary(model_cv)

# Ridge betas
model_cv$beta
```
lambda_cv
[1] 0.04977024
221 variables car pas de sélection

## LASSO

LASSO regression alpha = 1

```{r}
par(mfrow = c(1,1))
model_cv <- glmnet(x, y, alpha = 1, standardize = T)
plot(model_cv)

# 10-folds CV to choose lambda
lambdas_to_try <- 10^seq(-3, 5, length.out = 100)

# alpha = 1, implementation of Lasso regression
lasso_cv <- cv.glmnet(x, y, alpha = 1, lambda = lambdas_to_try, standardize = T, nfolds = 10) # choix du meilleur lambda parmi 100

# Figures of lambdas
plot(lasso_cv)

# Best lambda obtained from CV (lambda.1se) - other possibility: lambda.min
lambda_cv <- lasso_cv$lambda.1se
lambda_cv

# Evaluation of the final model with the selected lambda
model_cv <- glmnet(x, y, alpha = 1, lambda = lambda_cv, standardize = T)

# Lasso betas
model_cv$beta

# Get the name of relevant variables
which(! coef(model_cv) == 0, arr.ind = TRUE)
```
lambda_cv
[1] 0.03430469
4 variables

## ELASTIC NET

### EN fixé à 0.5

```{r}
# Elastic-Net regression with alpha = 0.5
lambdas_to_try <- 10^seq(-3, 5, length.out = 100)
en_cv <- cv.glmnet(x, y, alpha = 0.5, lambda = lambdas_to_try, standardize = T, 
                   nfolds = 10) 

# Figures of lambdas
plot(en_cv)
lambda_cv <- en_cv$lambda.1se
lambda_cv
model_cv <- glmnet(x, y, alpha = 0.5, lambda = lambda_cv, standardize = T)
# EN betas
model_cv$beta
# Get the name of relevant variables
which(! coef(model_cv) == 0, arr.ind = TRUE)
```
lambda_cv
[1] 0.04977024
10 variables


### EN grid search

avec un alpha entre 0 et 1 choisi en séquence

```{r}
set.seed(123)  # Définir une graine (vous pouvez choisir n'importe quel nombre)

# Initialisation de l'objet en_min
en_min <- NULL

# Essayer différentes valeurs de lambda
lambdas_to_try <- 10^seq(-3, 5, length.out = 100)

# Définir la liste des valeurs alpha
alphalist <- seq(0.1, 1, by = 0.1)

# Appliquer l'Elastic Net pour chaque valeur d'alpha
elasticnet <- lapply(alphalist, function(a) {
  cv.glmnet(x, y, alpha = a, lambda = lambdas_to_try, standardize = TRUE, nfolds = 10)
})

# Extraire les erreurs minimales pour chaque alpha
for (i in 1:length(alphalist)) {
  print(min(elasticnet[[i]]$cvm))  # Affiche l'erreur minimale
  en_min <- c(en_min, min(elasticnet[[i]]$cvm))  # Ajoute à la liste des erreurs minimales
}

# Trouver l'alpha qui donne l'erreur minimale
elasticnet_cvm <- min(en_min)
elasticnet_cvm

# Lambda optimal (lambda.1se)
en_cv <- cv.glmnet(x, y, alpha = elasticnet_cvm, lambda = lambdas_to_try, standardize = TRUE, nfolds = 10) 

# Tracer la figure des lambdas
plot(en_cv)

# Récupérer le lambda optimal (lambda.1se)
lambda_cv <- en_cv$lambda.1se
lambda_cv

# Trouver l'alpha optimal
best_alpha_index <- which.min(en_min)  # Trouver l'index de l'erreur minimale
best_alpha <- alphalist[best_alpha_index]  # Récupérer l'alpha correspondant

# Appliquer l'alpha optimal au modèle
model_cv <- glmnet(x, y, alpha = best_alpha, lambda = lambda_cv, standardize = TRUE)

# Coefficients du modèle Elastic Net
model_cv$beta

# Récupérer les noms des variables pertinentes
which(!coef(model_cv) == 0, arr.ind = TRUE)

```
alpha choisi : 0.6
lambda_cv
[1] 0.1261857
5 variables

### EN caret = simultané

```{r}
# Renommer la colonne Y
colnames(training_dlbase)[2] = "Y"

# Renommer les colonnes X1 à X221 (pour 221 colonnes X)
for (i in 3:223) {
  colnames(training_dlbase)[i] = paste("X", i - 2, sep="")
}


# Transformer en format de série temporelle en excluant la colonne de date
data = ts(training_dlbase[, 2:223], start = c(1998, 1), freq = 12)
total = data
# Standardize variables
y = data.frame(total) %>% dplyr::select(Y) %>% scale(center=T, scale=T) %>% as.matrix()
x = data.frame(total) %>% dplyr::select(-Y) %>% scale(center=T, scale=T) %>% as.matrix()
total2 = data.frame(total) %>% scale(center=T, scale=T)

# Choose alpha with caret package	
model <- train(Y~., data=total2, method = "glmnet", trControl = trainControl("cv", number = 10), tuneLength = 10)

# Best tuning parameter
model$bestTune 
coef(model$finalModel, model$bestTune$lambda)

coef_matrix <- coef(model$finalModel, model$bestTune$lambda)
# Compter les coefficients non nuls (en excluant l'intercept)
sum(coef_matrix[-1, ] != 0)
```
alpha choisi : 1
lambda
0.0125606
16 variables


## SCAD

```{r}
#pour remettre les bonnes variables qui ont été changées en X
training_dlbase <- dlbase
data.frame(training_dlbase)
y <- data.frame(training_dlbase) %>%
  select(IOP_PROD) %>%
  scale(center = T, scale = T) %>%
  as.matrix()

x <- data.frame(training_dlbase) %>%
  select(-IOP_PROD, -Date) %>% # on retire la variable ? expliquer y
  scale(center = T, scale = T) %>%
  as.matrix()
```

```{r}
library(ncvreg)

fit_SCAD=ncvreg(x, y, penalty = c("SCAD"))
plot(fit_SCAD)
summary(fit_SCAD, lambda=0.10)

# Validation croisÈ pour le meilleur lambda 
cvfit_SCAD=cv.ncvreg(x, y, penalty = c("SCAD"))
plot(cvfit_SCAD)

# On attribue le meilleur lambda 
lambda_SCAD <- cvfit_SCAD$lambda.min
lambda_SCAD
#Modele finale 
SCAD_Final=ncvreg(x, y, lambda=lambda_SCAD, alpha = 1)
SCAD_Final$beta

which(! coef(SCAD_Final) == 0, arr.ind = TRUE)
```
lambda_SCAD
[1] 0.02056516
5 variables

## A_LASSO

```{r}
# Adaptive Lasso regression using Ridge to compute the weights in the first step
model_cv <- glmnet(x, y, alpha = 0, lambda = lambda_cv, standardize = T)
coef_ridge <- predict(model_cv,type="coef",s=lambda_cv)
# Weighted with gamma = 0.5
gamma = 0.5
w0 <- 1/(abs(coef_ridge) + (1/length(y)))
poids.ridge <- w0^(gamma)
poids.ridge <- poids.ridge[2:nrow(poids.ridge),]
poids.ridge <- Matrix(poids.ridge)

# Adaptive LASSO
fit_adalasso <- glmnet(x, y, penalty.factor =poids.ridge)
fit_cv_adalasso <- cv.glmnet(x, y,penalty.factor=poids.ridge)

# Figure of lambdas 
plot(fit_cv_adalasso)

# Best lambda obtained from CV (lambda.1se) - other possibility: lambda.min
lambda_cv <- fit_cv_adalasso$lambda.1se
lambda_cv
# Evaluation of the final model with the selected lambda
model_cv <- glmnet(x, y, alpha = 1, lambda = lambda_cv, standardize = T)

# Lasso betas
model_cv$beta

# Get the name of relevant variables
which(! coef(model_cv) == 0, arr.ind = TRUE)
```
lambda_cv
[1] 0.1081535
2 variables

## RLM
```{r}
library(MASS)

# Ajuster le modèle RLM avec la variable IOP_PROD comme variable dépendante
fit.rlm <- rlm(IOP_PROD ~ ., data = training_dlbase)

# Résumé du modèle
summary(fit.rlm)

```


10) Approche de réduction de dimension (SIS) + GETS et régressions pénalisées \# SIS

```{r}
library(readxl)
library(tidyverse)
library(SIS)
```

Ici on effectue un filtrage (réduction de dim)

```{r}
mod01 <- SIS(x, y, family="gaussian", penalty="MCP", tune="cv", nfolds=10, nsis=100)

# indices selected by only SIS
var <- mod01$sis.ix0	
show(var)
```

66 variables sélectionnées

Avec ces nouvelles variables, on crée une autre bdd (en gardant Y)

```{r}
replacement_values <- c(6, 8, 12, 13, 14, 15, 16, 18, 19, 20, 23, 24, 25, 26, 27, 28, 29, 30, 31, 32, 33, 34, 37, 38, 39, 40, 41, 42, 43, 44, 45, 46, 47, 48, 56, 62, 63, 64, 65, 70, 71, 72, 74, 81, 83, 84, 85, 103, 104, 105, 108, 122, 123, 126, 127, 136, 141, 144, 150, 184, 191, 200, 208, 209, 210, 211)

bdd_SIS <- ynew2[, c(2, replacement_values)] # pour garder Y
bdd_training_SIS<- bdd_SIS
data.frame(bdd_training_SIS)
```

Standardization des variables (Y+X)

```{r}
y <- data.frame(bdd_training_SIS) %>%
  select(IOP_PROD) %>%
  scale(center = T, scale = T) %>%
  as.matrix()
x <- data.frame(bdd_training_SIS) %>%
  select(-IOP_PROD) %>% 
  scale(center = T, scale = T) %>%
  as.matrix()
```

## GETS

```{r}
mX = data.matrix(bdd_training_SIS[,2:67]) # ca marche !

# Modèle ARX

Model_IOP <- arx(bdd_training_SIS$IOP_PROD, mc = TRUE, ar = NULL, mxreg = mX[, 1:66], vcov.type = "white")
Model_IOP

# Modélisation du modèle GETS 
# Décomposition du modèle ARX en ses composantes, telles que les erreurs,les tendances et les saisons.
getsm_IOP <- getsm(Model_IOP) 
getsm_IOP

which(! coef(getsm_IOP) == 0, arr.ind = TRUE)
```
15 variables

## RIDGE

Ridge regression alpha = 0

```{r}
par(mfrow=c(1,1))
model_cv <- glmnet(x, y, alpha = 0, standardize = T)
plot(model_cv)

# 10-folds CV to choose lambda
# seq(-3, 5, length.out = 100) : random sequence of 100 numbers betwwene -3 and 5
lambdas_to_try <- 10^seq(-3, 5, length.out = 100)

# alpha = 0, implementation of ridge regression
# choix du meilleur lambda parmi 100
ridge_cv <- cv.glmnet(x, y, alpha = 0, lambda = lambdas_to_try, standardize = T, nfolds = 10) 

# Figures of lambdas
plot(ridge_cv)

# Best lambda obtained from CV (lambda.min) - other possibility: lambda.1se
lambda_cv <- ridge_cv$lambda.min
lambda_cv

# Evaluation of the final model with the selected lambda
model_cv <- glmnet(x, y, alpha = 0, lambda = lambda_cv, standardize = T)
summary(model_cv)

# Ridge betas
model_cv$beta
```

lambda_cv \[1\] 0.01353048 66 variables car pas de sélection

## LASSO

LASSO regression alpha = 1

```{r}

model_cv <- glmnet(x, y, alpha = 1, standardize = T)
plot(model_cv)

# 10-folds CV to choose lambda
lambdas_to_try <- 10^seq(-3, 5, length.out = 100)

# alpha = 1, implementation of Lasso regression
lasso_cv <- cv.glmnet(x, y, alpha = 1, lambda = lambdas_to_try, standardize = T, nfolds = 10) # choix du meilleur lambda parmi 100

# Figures of lambdas
plot(lasso_cv)

# Best lambda obtained from CV (lambda.1se) - other possibility: lambda.min
lambda_cv <- lasso_cv$lambda.1se
lambda_cv

# Evaluation of the final model with the selected lambda
model_cv <- glmnet(x, y, alpha = 1, lambda = lambda_cv, standardize = T)

# Lasso betas
model_cv$beta

# Get the name of relevant variables
which(! coef(model_cv) == 0, arr.ind = TRUE)
```

SANS SIS lambda_cv \[1\] 0.04132012 4 variables

lambda_cv \[1\] 0.02848036 5 variables donc 1 de plus qu'avant SIS

## ELASTIC NET

### EN fixé à 0.5

```{r}
# Elastic-Net regression with alpha = 0.5
lambdas_to_try <- 10^seq(-3, 5, length.out = 100)
en_cv <- cv.glmnet(x, y, alpha = 0.5, lambda = lambdas_to_try, standardize = T, 
                   nfolds = 10) 

# Figures of lambdas
plot(en_cv)
lambda_cv <- en_cv$lambda.1se
lambda_cv
model_cv <- glmnet(x, y, alpha = 0.5, lambda = lambda_cv, standardize = T)
# EN betas
model_cv$beta
# Get the name of relevant variables
which(! coef(model_cv) == 0, arr.ind = TRUE)
```

SANS SIS lambda_cv \[1\] 0.04977024 10 variables

lambda_cv \[1\] 0.04977024 9 variables

### EN grid search

avec un alpha entre 0 et 1 choisi en séquence

```{r}
en_min <- NULL
lambdas_to_try <- 10^seq(-3, 5, length.out = 100)
alphalist <- seq(0.1,by=0.1)
elasticnet <- lapply(alphalist, function(a){
cv.glmnet(x, y, alpha=a, lambda = lambdas_to_try, standardize = T, nfolds = 10)
})
for (i in 1:9) {
print(min(elasticnet[[i]]$cvm))
en_min <- c(en_min, min(elasticnet[[i]]$cvm))
}
elasticnet_cvm <- min(en_min)
elasticnet_cvm

# Best lambda obtained from CV (lambda.1se) - other possibility: lambda.min
en_cv <- cv.glmnet(x, y, alpha = elasticnet_cvm, lambda = lambdas_to_try, standardize = T, nfolds = 10) 
# Figures of lambdas
plot(en_cv)
lambda_cv <- en_cv$lambda.1se
lambda_cv
model_cv <- glmnet(x, y, alpha = 0.2, lambda = lambda_cv, standardize = T)
# EN betas
model_cv$beta
# Get the name of relevant variables
which(! coef(model_cv) == 0, arr.ind = TRUE)
```

SANS SIS lambda_cv \[1\] 0.1047616 17 variables

lambda_cv \[1\] 0.05994843 14 variables

### EN caret = simultané

```{r}
colnames(bdd_training_SIS)[1] = "Y"
for (i in 1:66) {
  colnames(bdd_training_SIS)[i+1] = paste("X", i, sep="")
}

# Transform into time-series format ts
data = ts(bdd_training_SIS[,1:66], start=c(1998,1), freq=12)
total = data
# Standardize variables
y = data.frame(total) %>% dplyr::select(Y) %>% scale(center=T, scale=T) %>% as.matrix()
x = data.frame(total) %>% dplyr::select(-Y) %>% scale(center=T, scale=T) %>% as.matrix()
total2 = data.frame(total) %>% scale(center=T, scale=T)

# Choose alpha with caret package	
model <- train(Y~., data=total2, method = "glmnet", trControl = trainControl("cv", number = 10), tuneLength = 10)

# Best tuning parameter
model$bestTune 
coef(model$finalModel, model$bestTune$lambda)

coef_matrix <- coef(model$finalModel, model$bestTune$lambda)
# Compter les coefficients non nuls (en excluant l'intercept)
sum(coef_matrix[-1, ] != 0)
```

SANS SIS lambda 0.005437186 39 variables

lambda 0.0125606 11 variables

## SCAD

```{r}
bdd_SIS <- ynew2[, c(2, replacement_values)] # pour garder Y
bdd_training_SIS<- bdd_SIS
data.frame(bdd_training_SIS)
```

Standardization des variables (Y+X)

```{r}
y <- data.frame(bdd_training_SIS) %>%
  select(IOP_PROD) %>%
  scale(center = T, scale = T) %>%
  as.matrix()
x <- data.frame(bdd_training_SIS) %>%
  select(-IOP_PROD) %>% 
  scale(center = T, scale = T) %>%
  as.matrix()
```

```{r}
library(ncvreg)

fit_SCAD=ncvreg(x, y, penalty = c("SCAD"))
plot(fit_SCAD)
summary(fit_SCAD, lambda=0.10)

# Validation croisÈ pour le meilleur lambda 
cvfit_SCAD=cv.ncvreg(x, y, penalty = c("SCAD"))
plot(cvfit_SCAD)

# On attribue le meilleur lambda 
lambda_SCAD <- cvfit_SCAD$lambda.min
lambda_SCAD
#Modele finale 
SCAD_Final=ncvreg(x, y, lambda=lambda_SCAD, alpha = 1)
SCAD_Final$beta

# Extraire les coefficients du modèle final
coefficients_SCAD <- SCAD_Final$beta

# Exclure l'intercept (le premier coefficient)
coefficients_non_zero <- coefficients_SCAD[-1]  # Exclut le premier élément (l'intercept)

# Compter les variables avec des coefficients non nuls
sum(coefficients_non_zero != 0)
```

SANS SIS lambda_SCAD \[1\] 0.01668103 7 variables

lambda_SCAD \[1\] 0.05462287 5 variables

## A_LASSO

```{r}
# Adaptive Lasso regression using Ridge to compute the weights in the first step
model_cv <- glmnet(x, y, alpha = 0, lambda = lambda_cv, standardize = T)
coef_ridge <- predict(model_cv,type="coef",s=lambda_cv)
# Weighted with gamma = 0.5
gamma = 0.5
w0 <- 1/(abs(coef_ridge) + (1/length(y)))
poids.ridge <- w0^(gamma)
poids.ridge <- poids.ridge[2:nrow(poids.ridge),]
poids.ridge <- Matrix(poids.ridge)

# Adaptive LASSO
fit_adalasso <- glmnet(x, y, penalty.factor =poids.ridge)
fit_cv_adalasso <- cv.glmnet(x, y,penalty.factor=poids.ridge)

# Figure of lambdas 
plot(fit_cv_adalasso)

# Best lambda obtained from CV (lambda.1se) - other possibility: lambda.min
lambda_cv <- fit_cv_adalasso$lambda.1se
lambda_cv
# Evaluation of the final model with the selected lambda
model_cv <- glmnet(x, y, alpha = 1, lambda = lambda_cv, standardize = T)

# Lasso betas
model_cv$beta

# Get the name of relevant variables
which(! coef(model_cv) == 0, arr.ind = TRUE)
```

SANS SIS lambda_cv \[1\] 0.1130168 2 variables

lambda_cv \[1\] 0.1479289 2 variables

11) Gradient Boosting \
# Gradient Boosting sans SIS

```{r}
library(gbm)
```

test pour le meilleur shrinkage

```{r}
#test de plusieurs taux de shrinkage pour controler la correction (plus ou moins forte) de chaque arbre sur le précedent.
vecvalshrink=c(0.1,0.05,0.01,0.001)
matres=NULL

# boucle : pour chaque valeur de shrinkage, un modèle GBM est entraîné sur la variable cible IOP_PROD (dépendante) en fonction des autres variables explicatives.
for (valshrink in vecvalshrink) {
    fit.gbm<- gbm(IOP_PROD~., data=training_dlbase, 
                  n.trees=5000,interaction.depth=2,
                  shrinkage = valshrink, bag.fraction=0.5,
                  cv.folds=5)
    matres=cbind(matres,fit.gbm$cv.error)
}


# Cette fonction crée un graphique qui affiche l'erreur de validation croisée (cv.error) en fonction du nombre d'arbres pour chaque valeur de shrinkage. Chaque courbe correspond à une valeur de shrinkage.
X11();
matplot(matres,type="l",col=1:length(vecvalshrink),lty=1,main="depth=2",ylab="_CV",
        xlab="number of trees")
legend("topright",col=1:length(vecvalshrink),lty=1,paste("shrink",vecvalshrink))
```

Dans ce cas, le shrinkage de 0.05 semble offrir le meilleur compromis entre performance et nombre d'arbres nécessaires, car l'erreur de validation croisée est minimale et stable à partir de 1000-1500 arbres.

Ajustement avec parametres choisis (shrinkage = 0.05)

```{r}
fit.gbm <- gbm(IOP_PROD ~ ., data=training_dlbase,
               distribution = "gaussian",  # Spécifie une régression
               n.trees=50, interaction.depth=4,
               shrinkage=0.05, bag.fraction=0.5, cv.folds=5)
```

Affichage des variables les plus importantes

```{r}
summary(fit.gbm, n.trees = fit.gbm$n.trees)
```

graph :

```{r}
# Récupération de l'importance des variables
importance_vars <- summary(fit.gbm, n.trees = fit.gbm$n.trees, plotit = FALSE)

# Filtrer les variables avec une influence relative supérieure à 1
filtered_vars <- importance_vars[importance_vars$rel.inf > 1, ]

# Visualisation des variables filtrées avec une influence relative > 1
par(mfrow = c(2, 2))
barplot(filtered_vars$rel.inf, names.arg = filtered_vars$var, las = 2, 
        main = "Variables avec influence relative > 1", 
        ylab = "Relative Influence", col = "blue")

```

# Gradient Boosting avec SIS

test pour le meilleur shrinkage

```{r}
#test de plusieurs taux de shrinkage pour controler la correction (plus ou moins forte) de chaque arbre sur le précedent.
vecvalshrink=c(0.1,0.05,0.01,0.001)
matres=NULL

# boucle : pour chaque valeur de shrinkage, un modèle GBM est entraîné sur la variable cible IOP_PROD (dépendante) en fonction des autres variables explicatives.
for (valshrink in vecvalshrink) {
    fit.gbm<- gbm(IOP_PROD~., data=bdd_SIS, 
                  n.trees=5000,interaction.depth=2,
                  shrinkage = valshrink, bag.fraction=0.5,
                  cv.folds=5)
    matres=cbind(matres,fit.gbm$cv.error)
}


# Cette fonction crée un graphique qui affiche l'erreur de validation croisée (cv.error) en fonction du nombre d'arbres pour chaque valeur de shrinkage. Chaque courbe correspond à une valeur de shrinkage.
X11();
matplot(matres,type="l",col=1:length(vecvalshrink),lty=1,main="depth=2",ylab="_CV",
        xlab="number of trees")
legend("topright",col=1:length(vecvalshrink),lty=1,paste("shrink",vecvalshrink))
```

Dans ce cas, le shrinkage de 0.05 semble offrir le meilleur compromis entre performance et nombre d'arbres nécessaires, car la courbe verte continue à descendre sans plateau marqué à un nombre raisonnable d'arbres (environ 2000-3000).

Ajustement avec parametres choisis (shrinkage = 0.05)

```{r}
fit.gbm <- gbm(IOP_PROD ~ ., data=bdd_SIS,
               distribution = "gaussian",  # Spécifie une régression
               n.trees=50, interaction.depth=4,
               shrinkage=0.05, bag.fraction=0.5, cv.folds=5)
```

Affichage des variables les plus importantes

```{r}
summary(fit.gbm, n.trees = fit.gbm$n.trees)
```

graph :

```{r}
# Récupération de l'importance des variables
importance_vars <- summary(fit.gbm, n.trees = fit.gbm$n.trees, plotit = FALSE)

# Filtrer les variables avec une influence relative supérieure à 1
filtered_vars <- importance_vars[importance_vars$rel.inf > 1, ]

# Visualisation des variables filtrées avec une influence relative > 1
par(mfrow = c(2, 2))
barplot(filtered_vars$rel.inf, names.arg = filtered_vars$var, las = 2, 
        main = "Variables avec influence relative > 1", 
        ylab = "Relative Influence", col = "blue")

```
